【裁判字號】    98,上易,941
【裁判日期】    990128
【裁判案由】    妨害兵役
【裁判全文】
臺灣高等法院高雄分院刑事判決         98年度上易字第941號
上  訴  人  臺灣高雄地方法院檢察署檢察官
被      告  甲○○
上列上訴人因被告妨害兵役案件，不服臺灣高雄地方法院98年度
易字第812 號中華民國98年10月29日第一審判決（聲請簡易判決
處刑案號：臺灣高雄地方法院檢察署97年度偵字第27362 號），
提起上訴，本院判決如下：
    主  文
原判決撤銷。
甲○○後備軍人，意圖避免教育召集，無故逾應召集期限二日，
處有期徒刑月，如易科罰金，以新臺幣壹仟元折算壹日。
    事  實
一、甲○○係後備軍人，原居住於設籍之高雄縣仁武鄉○○村○
    ○○街108 號，於96年5 月間遷出上開住所卻無故不依規定
    向有關機關申報，致使高雄縣後備指揮部所發動員符號精誠
    240207、召集令編號1080號，指定其應於97年7 月15日，前
    往金湯營區報到之教育召集令，於97年6 月5 日送達上址由
    其母黃蓮昭代收後，因無法轉達於甲○○，甲○○因此未按
    時前往報到，且無故逾應召集期限2日，而未接受召集。
二、案經高雄縣後備指揮部函送臺灣高雄地方法院檢察署檢察官
    偵查後聲請簡易判決處刑，原審認為不宜，改依通常程序審
    理。
    理  由
一、訊據被告甲○○否認有上開妨害兵役犯行，並辯稱：96年間
    因犯槍砲案件遭通緝而離家在外躲避，才完全沒有跟家人聯
    絡，期間雖有將工作所得匯款給家人，但家人均無法與其聯
    繫，因而不知道有教育召集之事云云。
二、惟查上開事實，業據移案機關函甚詳，且被告係高雄縣後
    備司令部列管後備軍人，且設籍高雄縣仁武鄉○○村○○○
    街108 號，惟自96年間起未居住於該處，復未依規定向主管
    機關申報，致使高雄縣後備司令部所發，指定其應於97年7
    月15日前往鳳山金湯營區報到之前開召集令，無法順利送達
    予被告等情，業據被告自承不諱，並有高雄縣後備指揮部妨
    害兵役案件移送報告書及掛號回執各1 紙附卷可稽，則被告
    遷出上開戶籍地後，未依規定申報，致使前該召集令無法送
    達一節，已堪認定。
三、況查役男於退伍前均須接受離營教育，被告自不能例外，役
    男於退伍後除役前，隨時均可能接受召集，不得無故不依規
    定申報而任意遷移居住處所，被告不得諉為不知，其竟任意
    遷移其居住處所而不依規定申報，顯然漠視法令規定而有避
    免召集之意圖；況被告於原審審理中曾自承：「我並沒有留
    任何資料，也沒有告訴家人」「（檢察官問：你通緝時間，
    是否有跟家裡保持聯絡，以明瞭教召、點召情形？）答：我
    沒有跟家裡的人聯絡。」「（檢察官問：你在外逃亡期間工
    作都有匯款二萬元給家裡？是在何處匯款的？）答：我是秘
    密不讓我家裡的人知道，並叫我朋友帶回家給家人。」「（
    檢察官問：你的意思是被緝捕的話，不會抵抗但是不會主動
    到案？）答：如果有存足夠的錢，我就會進來。」「我是要
    規避通緝這事情」等語，益徵被告除躲避通緝外，同有避免
    教育召集之意圖，至為明確。綜上所述，被告所辯上情，無
    非卸責之詞，不足採信。本件事證明確，被告之犯行，堪以
    認定。
四、核被告所為，係犯妨害兵役治罪條例第10條第3 項、第1 項
    第3 款之後備軍人意圖避免召集，居住處所遷移，無故不依
    規定申報，致使召集令無法送達罪，應依同條例第6 條第1
    項論科。原審未予詳查，遽為被告無罪之諭知，尚有未當。
    公訴人上訴意旨，執此指摘原判決不當，為有理由，自應由
    本院將原判決撤銷改判。審酌被告犯後否認犯行，態度不佳
    ，惟念其所犯情節非重等一切情狀，量處如主文第2 項所示
    之刑，並諭知易科罰金之折算標準。
據上論斷，應依刑事訴訟法第369 條第1 項前段、第364 條、第
299 條第1 項前段，妨害兵役治罪條例第6 條第1 項第4 款，刑
法第41條第1 項，刑法施行法第1 條之1 ，判決如主文。
本案經檢察官蔡國禎到庭執行職務。
中    華    民    國    99    年    1     月    28    日
                  刑事第九庭    審判長法  官  莊秋桃
                                      法  官  范惠瑩
                                      法  官  謝宏宗
以上正本證明與原本無異。
本件不得上訴。
中    華    民    國    99    年    1     月    29    日
                                      書記官  蘇恒仁
附錄本件判決論罪科刑法條：
妨害兵役治罪條例第6條第1項第4款
意圖避免教育召集或勤務召集，而有下列行為之一者，處3 年以
下有期徒刑：
四、應受召集，無故逾應召期限二日者。

司法院資訊處製作；財團法人民間司法改革基金會備份。
